臺灣士林地方法院民事簡易判決
111年度士簡字第623號
原      告  陳柏均
送達代收人  郭子菱

訴訟代理人  陳慧博律師
被      告  李鋒  
訴訟代理人  黃松輝
上列當事人間請求侵權行為損害賠償事件，本院於民國111年6月
30日言詞辯論終結，判決如下：
    主  文
被告應給付原告新臺幣玖拾萬壹仟陸佰陸拾捌元，及自民國一百
一十一年三月八日起至清償日止，按週年利率百分之五計算之利
息。
原告其餘之訴駁回。
訴訟費用新臺幣壹萬伍仟捌佰伍拾元（減縮部分除外），其中新
臺幣玖仟伍佰捌拾伍元由被告負擔，餘由原告負擔。
本判決原告勝訴部分得假執行，但被告如以新臺幣玖拾萬壹仟陸
佰陸拾捌元為原告預供擔保後，得免為假執行。
原告其餘假執行聲請駁回。
    事實及理由要領
一、按簡易訴訟之訴狀送達後，原告不得將原訴變更或追加他訴
    ，但擴張或減縮應受判決事項之聲明者，不在此限，民事訴
    訟法第436條第2項、第255條第1項第2款定有明文。經查，
    原告起訴時訴之聲明為「1.被告應給付原告新臺幣（下同）
    168萬3,798元，及自本件起訴狀繕本送達翌日起至清償日止
    ，按週年利率5％計算之利息；2.原告願供擔保請准宣告假執
    行。」嗣於訴訟進行中，原告變更訴之聲明為「1.被告應給
    付原告149萬998元，及自本件起訴狀繕本送達翌日起至清償
    日止，按週年利率5％計算之利息；2.原告願供擔保請准宣告
    假執行。」核其變更屬於減縮訴之聲明，依前揭規定，應予
    准許。
二、原告起訴主張：被告於民國110年12月31日下午3時33分許，
    駕駛車牌號碼0000-00號自用小客車（下稱A車），於國道一
    號高架北向26.8公里處，因車速過快，又未注意車前狀況，
    撞損原告所有並為駕駛之車牌號碼000-0000號自用小客車（
    下稱B車），致使B車毀損，原告亦因本件事故受有輕微腦震
    盪之傷害；經原廠評估，B車之修理費為144萬9,737元，然
    原告係於110年6月以132萬元購入B車，故維修已無實益，另
    B車係於110年所購買，事發與購入為同一年度，故無須計算
    折舊，又事故後B車殘值為20萬元，因此被告應賠償B車因本
    件事故所減損之價額即112萬元（計算式：1,320,000-200,0
    00=1,120,000）；又本件事故發生後，因被告拒絕修復，致
    使B車一直停放在原廠待修，原告除被收取停放費1萬200元
    外，更另行租車作為代步使用，共花費6萬元，該些費用應
    由被告賠償；另本件事故造成原告受有腦震盪之傷害，醫療
    費用為798元，而原告除身體上傷害外，精神上更不勝其擾
    ，痛苦萬分，併請求精神慰撫金30萬元，爰請求被告賠償損
    害等語，並聲明：1.被告應給付原告149萬998元（計算式：
    1120,000+10,200+60,000+798+300,000=1,490,998），及自
    本件起訴狀繕本送達翌日起至清償日止，按週年利率5％計算
    之利息；2.原告願供擔保請准宣告假執行。
三、被告答辯略以：被告對於本件事故之過失責任沒有意見，對
    於醫療費用不爭執，但被告駕駛A車只是自後方追撞B車，撞
    擊力道不大，B車應可修一下就好，不應整台報廢，且被告
    上網查詢B車差不多80萬元至100萬元即可買到，原告購車花
    費132萬元實屬過高，且原告請求B車之賠償亦應繼算折舊；
    又原告將B車停放在何處，為原告的自由，被告沒必要支付
    停放費，又代步費用與被告無關，被告無須支付，縱然要支
    付，也不應該租這麼貴的車；原告慰撫金之請求數額過高，
    另原告於實故當時緊急煞車，應同負責任等語，並聲明請求
    駁回原告之訴。
四、法院得心證之理由：
　㈠按因故意或過失，不法侵害他人之權利者，負損害賠償責任 
    ；汽車、機車或其他非依軌道行駛之動力車輛，在使用中加
     損害於他人者，駕駛人應賠償因此所生之損害；不法侵害
    他人之身體、健康、名譽、自由、信用、隱私、貞操，或不
    法侵害其他人格法益而情節重大者，被害人雖非財產上之損
    害，亦得請求賠償相當之金額；不法毀損他 人之物者，被
    害人得請求賠償其物因毀損所減少之價額，民法第184條第1
    項前段、第191條之2前段、第195條第1項前段、第196條分
    別定有明文。再按物被毀損時，被害人除得依民法第196條
    請求賠償外，並不排除民法第213條至第215條之適用；依民
    法第196 條請求賠償物被毀損所減少之價額，得以修復費用
    為估定之標準，但以必要者為限（例如：修理材料以新品換
    舊品，應予折舊）（最高法院77年度第9次民事庭會議決議(
    一)參照）。
　㈡經查，原告主張之事實，已據提出與所述相符之診斷證明書
    、醫療費用收據、汽車買賣合約書、估價單、照片、小客車
    租賃契約、統一發票等件為證，並經本院依職權調取本件道
    路交通事故現場圖、初步分析研判表、調查報告表、調查筆
    錄、現場照片等資料查核明確，且被告對於本件事故之過失
    責任並無意見（見本院卷第130頁），應認原告之主張為真
    實。從而，原告本於上開法律規定，請求被告賠償原告所受
    損害，應屬有據。
　㈢茲就原告所請求損害賠償之項目及金額分別審酌如下：
　1.醫療費部分798元部分：
　　查原告因本件事故受有輕微腦震盪之傷害，業經支付醫療費
    用798元，有診斷證明書、醫療費單據在卷可查（見本院卷
    第30、62頁），被告亦不爭執原告因本件車禍受有上述傷勢
    ，並支付上述醫療費（見本院卷第130、145頁），就此部分
    應認原告主張為有理由，應予准許。
　2.B車損害112萬元部分：
　⑴依原告所提之維修估價單，B車修復費用為144萬9,737元，有
    估價單在卷可查（見本院卷第40-52頁），被告雖辯稱B車所
    受撞擊力道並不大，應不致有如此嚴重損害，然對照警局資
    料中所附警察拍攝A、B車之車損情形，可見B車後方保險桿
    碎裂、行李箱後蓋全數凹陷、兩側葉片變形，而A車前方保
    險桿碎裂、前引擎蓋及左右兩側葉片翹起變形，有該等照片
    在卷可查（見本院卷第90頁），又撞擊當時B車復因後方撞
    擊力道而往前撞擊車牌號碼0000-00號車輛（由訴外人孫振
    軒駕駛，下稱C車）等情，業經證人孫振軒於警詢證述明確
    （見本院卷第82頁），復有道路交通事故現場圖在卷可查（
    見本院卷第72頁），而C車車尾之保險桿亦因此凹陷，有C車
    車損照片在卷可按（見本院卷第92頁），上開情形可徵當時
    車輛撞擊力道非微，以致造成上述嚴重車損及連環追撞，核
    與被告所稱「撞擊力道不大」云云大相逕庭，況被告就此並
    未提出任何證據以實其說，自難採信，上述撞擊理應造成B
    車前、後部位損壞，對照原告所提出之估價單（見本院卷第
    40-52頁）係由BMW廠牌原廠代理商汎德永業汽車股份有限公
    司臺北分公司（下稱汎德公司）出具，其維修部分對照前述
    車損部位，其項目及金額並無明顯可見不合理之處，被告就
    此亦未提出任何可供質疑該估價單內容之辯解及證據，應認
    該維修估價單之內容尚屬可信。
　⑵原告係於110年6月20日以132萬元向訴外人張永恆購買二手之
    B車，有汽車買賣合約書在卷可查（見本院卷第32頁），被
    告雖辯稱上開金額過高云云，然①查B車係103年7月出廠，有
    公路監理電子閘門資料在卷可按（見本院不公開卷），經原
    告提出同廠牌同款式出場日期為103年2月之好車網出售車輛
    網路列印資料，所示出售價格為143萬元，有該資料存卷可
    參（見本院卷第150頁），顯示B車之購買金額132萬元並未
    逾越市場行情，被告所稱80萬元至100萬元即可買到云云，
    卻未提出任何證據以時其說。②原告當初購買B車於110年6月
    24日申辦車輛貸款，共貸得108萬元，有借款契約影本在卷
    可查（見本院卷第34頁），經核算近於一般貸款金額為擔保
    品價值8成之慣例，若非經銀行核貸人員審核B車之年分、保
    存情形及相關紀錄，認132萬元尚符合市場行情，衡情應無
    法貸得108萬元之數額，是本院認前述132萬元之購買金額，
    尚屬合理。
　⑶就B車於事發前之市場價值，兩造均未提出任何聲明以查明其
    數額，原告並主張逕以132萬元為認定，復主張B車購買及發
    生車禍為同一年度，而無須扣除折舊云云，然並無任何法規
    規定同一年度發生即無須折舊，再B車係103年7月出廠業如
    前述，雖已逾一般車輛5年之使用年限，然參酌原告於本院
    自承：B車極新、保養得宜、上載零件均為原廠零件等語（
    見本院卷第145頁），本院認B車所需扣除之折舊，可以新車
    以5年使用年限計算折舊，依行政院所頒固定資產耐用年數
    表及固定資產折舊率表之規定，汽車耐用年數為5年，依定
    率遞減法每年應折舊千分之369，且參酌營利事業所得稅查
    核準則第95條第6項規定「固資產提列折舊採用平均法或定
    率遞減法者，以1年為計算單位，其使用期間未滿1年者，按
    實際使用之月數相當於年之比例計算之，不滿1月者，以1月
    計」而為計算，則算至本件事故發生時之110年12月31日，B
    車已使用7月，係於計算折舊後，B車於是發前之價值為103
    萬5,870元（計算式詳附表），對照上述維修費用顯然高於B
    車價值，難認有維修實益，原告自得選擇不修復B車，請求B
    車被毀損所減少之價額；又本件事故發生後，B車之殘值為2
    0萬元，有億鴻汽車出具之估價單在卷可查（見本院卷第112
    頁），經扣除B車殘值20萬元，原告得請求被告賠償83萬5,8
    70元（計算式：1,035,870-200,000=835,870），逾此範圍
    ，為無理由，應予駁回。
　3.代步費6萬元部分：
　　B車係因被告之過失而毀損，原告得請求被告賠償因此而生
    之損害，已如前述，而本件事故發生後，原告因B車毀損，
    而須另行租車使用，就此部分之租車費用自得請求被告賠償
    ，然原告並未實際修理B車，而係以報廢B車方式處理，業如
    前述，就請求代步費之時間長短，不應以B車維修所需時間
    為認定，考量本件車禍發生後，原告仍可先行自費購入相同
    車輛以供使用，則應以購入相同車輛所需時間，始為具備必
    要性之代步費所需時間，經本院函詢汎德公司同款車輛自訂
    購至取車所需時間，經該公司回函稱需60個工作日等語，有
    汎德公司111年6月10日汎德永業汎德台北111字第004號函在
    卷可查（見本院卷第138頁），對照原告所提出之車輛租賃
    契約書，亦係租賃60日、每日租金為1,000元，有小客車租
    賃契約在卷可考（見本院卷第54頁），且其每日租車費用1,
    000元亦未見有明顯逾越市場行情之情，被告雖辯稱租賃費
    太貴，然未提出任何證據以實其說，難認可採，從而原告請
    求代步費6萬元（計算式：1,000×60=60,000），為有理由，
    應予准許。
　4.停放費10,200元部分：
　　原告主張B車入廠後，因被告不願意擔負維修費用，致使B車
    一直停放於維修廠中，原告因而需支付停放費1萬200元，請
    求被告賠償此部分費用， 然B車入原廠估價後，原告本得先
    自費修復B車，再向被告取償，並無任何規定要求需被告賠
    償，方得進行B車維修，且現原告因維修費用過高而不予以
    修復，維修廠亦因而告知原告需於1月底前將B車拖走，否則
    會有停放費產生，有汎德公司出具之文書在卷可稽（見本院
    卷第116頁），則B車停放費部分，顯係肇因於原告不願移放
    他處之行為所致，就逾一般推放廢棄物所需市場行情部分，
    與本件事故無相當因果關係，原告又未提出證明一般推放報
    廢車輛所需費用之證明文件，而無從認定其數額，自難要求
    被告賠償，原告此部分之請求，並無理由，應予駁回。
　5.精神慰撫金30萬元部分：
　　按不法侵害他人之人格權，被害人受有非財產上損害，請求
    加害人賠償相當金額之慰撫金時，法院對於慰撫金之量定，
    應斟酌實際加害情形、所造成之影響、被害人痛苦之程度、
    兩造之身分地位經濟情形及其他各種狀況，以核定相當之數
    額；再非財產上損害之慰撫金數額，究竟若干為適當，應斟
    酌兩造身分、地位及經濟狀況，俾為審判之依據。本院衡諸
    被告侵權行為之手段、方式、所造成原告輕微腦震盪及其程
    度、侵權行為情況、兩造學歷及家庭經濟狀況、本院依職權
    調取之兩造109年財稅收入資料等一切情狀，認原告得請求
    被告賠償之非財產上損害即精神慰撫金，以5,000元為妥適
    ，逾此範圍之請求，即為無理由，應予駁回。
　6.是被告應對原告負擔之賠償責任應為90萬1,668元（計算式
    ：798+835,870+60,000+5,000=901,668）。
　㈣另按損害之發生或擴大，被害人與有過失者，法院得減輕賠 
    償金額，或免除之，民法第217條第1項訂有明文。依前所述
    ，被告對於本件事故具有過失，應對原告負賠償責任；而被
    告主張原告亦有緊急煞車之過失存在，然對照兩造及證人孫
    振軒警詢所述（見本院卷第78-82頁），可證當時原告係前
    方車輛煞車，而不得已亦煞車防止撞擊，卻遭被告自後方撞
    擊後再撞擊前車，難認原告有何過失可言，依據國道公路警
    察局道路交通事故初步分析研判表（見本院卷第70頁）所示
    ，亦認本件事故原告並無發現任何肇事因素，被告就此亦無
    提出其他證據，則被告所為原告與有過失之主張，難認可採
    。
　㈤按給付無確定期限者，債務人於債權人得請求給付時，經其
    催告而未為給付，自受催告時起，負遲延責任；其經債權人
    起訴而送達訴狀，或依督促程序送達支付命令，或為其他相
    類之行為者，與催告有同一之效力；遲延之債務，以支付金
    錢為標的者，債權人得請求依法定利率計算之遲延利息；應
    付利息之債務，其利率未經約定，亦無法律可據者，週年利
    率為5％，民法第229條第2項、第233條第1項前段、第203條
    分別定有明文。本件原告請求被告損害賠償，屬於未定期限
    債務，併請求自本件起訴狀繕本送達被告翌日即111年3月8
    日起至清償日止，按週年利率5％計算之利息，亦屬有據。
五、從而，原告請求被告給付90萬1,668元及自起訴狀繕本送達
    之翌日即111年3月8日起至清償日止，按週年利率5％計算之
    利息，為有理由，應予准許，逾此範圍之請求，則無理由，
    應予駁回。
六、本件原告勝訴部分係就民事訴訟法第427條第1項適用簡易程
    序所為被告敗訴之判決，依民事訴訟法第389條第1項第3款
    規定，應依職權就原告勝訴部分宣告假執行，原告所為宣告
    假執行之聲請，僅在促使法院為此職權之行使，本院自不受
    其拘束，仍應逕依職權宣告假執行，惟此部分聲請既已依職
    權宣告，無再命原告提供擔保之必要，此部分不另為准駁之
    諭知，並依同法第392條第2項規定，依職權宣告被告預供擔
    保後，得免為假執行，至原告敗訴部分，其假執行之聲請即
    失所附麗，應併予駁回，附此敘明。
七、本件事證已臻明確，兩造其餘攻擊防禦方法及未經本院援用
    之證據，核與判決之結果不生影響，爰不一一論駁。
八、訴訟費用負擔之依據：民事訴訟法第79條。依職權確定訴訟
    費用額為1萬5,850元（第一審裁判費，減縮部分除外），由
    被告負擔9,585元，餘由原告負擔。
中　　華　　民　　國　 111　　年　　7 　　月　　14　　日
                  士林簡易庭法  官  陳紹瑜 
以上正本係照原本作成。
如不服本判決，應於判決送達後20日內，向本院提出上訴狀並應
記載上訴理由，如於本判決宣示後送達前提起上訴者，應於判決
送達後20日內補提上訴理由書（須附繕本）。             
中　　華　　民　　國　 111　　年　　7 　　月　　14　　日
                            書記官  詹禾翊
附表
-----
折舊時間           金額
第1年折舊值        1,320,000×0.369×(7/12)=284,130
第1年折舊後價值    1,320,000-284,130=1,035,870